【裁判字號】    98,審訴,3149
【裁判日期】    980930
【裁判案由】    毒品危害防制條例
【裁判全文】
臺灣高雄地方法院刑事判決            98年度審訴字第3149號
公  訴  人  臺灣高雄地方法院檢察署檢察官
被      告  甲○○
上列被告因違反毒品危害防制條例案件，經檢察官提起公訴（98
年度毒偵字第4116號），被告於本院準備程序進行中，為有罪之
陳述，經本院合議庭裁定由受命法官獨任改依簡式審判程序審理
，並判決如下：
    主  文
甲○○施用第一級毒品，累犯，處有期徒刑拾月；扣案之海洛因
壹包（驗後淨重零點零玖玖公克及含海洛因之包裝袋壹個）沒收
銷燬；又施用第二級毒品，累犯，處有期徒刑伍月。應執行有期
徒刑壹年壹月，扣案海洛因壹包（驗後淨重零點零玖玖公克及含
海洛因之包裝袋壹個）沒收銷燬。
    事  實
一、甲○○前因施用毒品案件，經本院裁定送觀察勒戒後，認有
    繼續施用毒品之傾向，再依本院以民國89年度毒聲字第9552
    號裁定，令入戒治處所施以強制戒治，嗣經本院以90年度毒
    聲字第2717號裁定停止戒治付保護管束，於90年5 月22日停
    止戒治而出所，惟再經本院以90年度毒聲字第6484號裁定撤
    銷停止戒治，令入戒治處所施以強制戒治，於91年6 月9 日
    強制戒治執行完畢釋放，並經臺灣高雄地方法院檢察署檢察
    官以91年度戒毒偵字第636 號為不起訴處分確定。嗣於前開
    戒治執行完畢釋放後5 年內之92、93年間，復因施用毒品案
    件，經本院以93年度訴字第530 號、93年度易字第332 號判
    決，分別判處有期徒刑8 月、3 月確定，嗣經本院以93年度
    聲字第2421號裁定應執行有期徒刑10月確定，於94年5 月27
    日縮刑期滿執行完畢。
二、甲○○猶不知戒絕毒癮，明知海洛因及甲基安非他命分別係
    毒品危害防制條例第2 條第2 項第1 款及第2 款所分別明定
    之第一級毒品及第二級毒品，不得持有、施用，竟於上開施
    用毒品犯行執行完畢後5 年內，復基於施用第一級毒品海洛
    因之犯意，於98年6 月9 日21時許，在高雄縣林園鄉○○路
    236 巷98弄7 號住處廁所內，以注射靜脈之方式，施用海洛
    因1 次。另基於施用第二級毒品甲基安非他命之犯意，於98
    年6 月9 日某時，在上址住處，以將甲基安非他命置於玻璃
    球內點火燒烤吸食煙氣之方式，施用第二級毒品甲基安非他
    命1 次。嗣於98年6 月11日12時30分許，在高雄縣林園鄉○
    ○村○○路○段124 號前為警盤查，並扣得甲○○丟棄之海
    洛因1 包（驗後淨重0.099 公克及內含海洛因之包裝袋1 個
    ）。經警採集其尿液送驗，檢驗結果呈嗎啡及甲基安非他命
    之陽性反應，始獲悉上情。
三、案經高雄市政府警察局三民第一分局移送臺灣高雄地方法院
    檢察署檢察官偵查起訴。
    理  由
一、本件被告甲○○所犯係死刑、無期徒刑、最輕本刑為3 年以
    上有期徒刑以外之罪，其於準備程序中，就被訴事實為有罪
    之陳述，經本院告知簡式審判程序之旨，並聽取檢察官及被
    告之意見後，合議庭裁定由受命法官獨任進行簡式審判程序
    ，合先敘明。
二、前開事實，業據被告甲○○於本院審理中坦白承認（見本院
    卷第22頁），且經警採集其尿液送高雄市立凱旋醫院檢驗結
    果，被告尿液呈嗎啡及甲基安非他命陽性反應，有毒品危害
    防制條例案件尿液送驗編號與真實姓名對照表、高雄市立凱
    旋醫院濫用藥物尿液檢驗報告附卷可稽（見警卷第21頁、偵
    卷第8 頁），並有被告所持之白色粉末1 包扣案可稽。而上
    開白色粉末確係海洛因之事實，亦有高雄市立凱旋醫院濫用
    藥物成品檢驗鑑定書可憑（見偵卷第9 頁）。爰審酌：(一)氣
    相層析質譜儀（GC／MS）乃目前就藥物篩檢結果必須進一步
    確認時最常採用之確認方法，因此在良好的操作條件之下，
    以氣相層析質譜儀作藥物及其代謝物之定性及定量分析，幾
    乎不會有偽陽性反應產生，業經行政院國軍退除役官輔導委
    員會台北榮民總醫院於83年4 月7 日以（83）北總內字第03
    059 號函示明確。(二)又海洛因係嗎啡經化學合成之半人工合
    成品，毒性倍於嗎啡，其經吸食或施打入人體，經新陳代謝
    作用又分解成嗎啡，故海洛因在進入人體後，均以嗎啡型態
    排於尿液中，故於吸食或施打海洛因者尿液中，可檢出嗎啡
    陽性反應，業經憲兵司令部80年5 月7 日以（80）鑑驗字第
    1746號函示明確。(三)而甲基安非他命經口服投與後約百分之
    70於24小時內自尿中排出，約百分之90於96小時內自尿中排
    出，且甲基安非他命成分之檢出與其投與方式、投與量、個
    人體質、採尿時間與檢測儀器之精密度等諸多方式有關，因
    此僅憑尿液中呈甲基安非他命陽性反應，並無法確實推算吸
    食時間距採集時間之長短，惟依上述資料推斷，最長不會超
    過4 日即96小時，亦經行政院衛生署藥物食品檢驗局81 年2
    月8 日81藥檢一字第001156號函示明確。從而，被告尿液經
    以氣相層析質譜儀鑑驗後，結果分呈嗎啡及甲基安非他命陽
    性反應，已如前述，是依前開函示意旨，被告自白核與事實
    相符。
三、按毒品危害防制條例於92年7 月9 日修正公布，自93年1 月
    9 日施行，其中第20條、第23條將施用毒品之刑事處遇程序
    ，區分為「初犯」及「5 年內再犯」、「5 年後再犯」。依
    其立法理由之說明：「初犯」，經觀察、勒戒或強制戒治後
    ，應為不起訴處分或不付審理之裁定；經觀察、勒戒或強制
    戒治執行完畢釋放後，「5 年內再犯」者，因其再犯率甚高
    ，原實施之觀察、勒戒及強制戒治既已無法收其實效，爰依
    法追訴或裁定交付審理。至於經觀察、勒戒或強制戒治執行
    完畢釋放後，「5 年後再犯」者，前所實施之觀察、勒戒或
    強制戒治已足以遮斷其施用毒品之毒癮，為期自新及協助其
    斷除毒癮，仍適用「初犯」規定，先經觀察、勒戒或強制戒
    治之程序。從而依修正後之規定，僅限於「初犯」及「5 年
    後再犯」二種情形，始應先經觀察、勒戒或強制戒治程序。
    倘被告於5 年內已再犯，經依法追訴處罰，縱其第3 次（或
    第3 次以上）再度施用毒品之時間，在初犯經觀察、勒戒或
    強制戒治執行完畢釋放5 年以後，已不合於「5 年後再犯」
    之規定，且因已於「5 年內再犯」，顯見其再犯率甚高，原
    實施觀察、勒戒或強制戒治，已無法收其實效，即應依該條
    例第10條處罰（最高法院95年5 月9 日95年度第7 次刑事庭
    會議決議參照）。查被告前因施用毒品案件，經本院裁定送
    觀察勒戒後，認有繼續施用毒品之傾向，再依本院以89年度
    毒聲字第9552號裁定，令入戒治處所施以強制戒治，嗣經本
    院以90年度毒聲字第2717號裁定停止戒治付保護管束，於90
    年5 月22日停止戒治而出所，惟再經本院以90年度毒聲字第
    6484號裁定撤銷停止戒治，令入戒治處所施以強制戒治，於
    91年6 月9 日強制戒治執行完畢釋放，並經臺灣高雄地方法
    院檢察署檢察官以91年度戒毒偵字第636 號為不起訴處分確
    定。嗣前開戒治執行完畢釋放後5 年內之92、93年間，復因
    施用毒品案件，經本院以93年度訴字第530 號、93年度易字
    第332 號判決，分別判處有期徒刑8 月、3 月確定，嗣經本
    院以93年度聲字第2421號裁定應執行有期徒刑10月確定之事
    實，有臺灣高等法院被告前案紀錄表在卷可憑。是被告雖係
    於上開強制戒治執行完畢釋放5 年後再犯本案2 罪，然其前
    次所犯本院93年度訴字第530 號、93年度易字第332 號施用
    毒品案件，均係在上開強制戒治執行完畢後5 年內所為，而
    屬「5 年內再犯」之情形，依最高法院上開決議之意旨，被
    告本件施用海洛因、甲基安非他命之犯行，均應依法論科。
    從而，本案事證明確，被告犯行，堪予認定。
四、核被告所為，係犯毒品危害防制條例第10條第1 項之施用第
    一級毒品及同條例第10條第2 項之施用第二級毒品罪。被告
    持有第一級、第二級毒品之行為，均已為其後施用之高度行
    為所吸收，均不另論罪。被告所犯上開施用第一級毒品罪及
    施用第二級毒品罪，犯意各別、行為互殊，應分論併罰。又
    被告曾因如事實欄所示犯行，經法院判決如事實欄所示罪刑
    確定，於94年5 月27日縮刑期滿執行完畢之事實，此有前開
    前案紀錄表可佐，是其5 年以內故意再犯本件有期徒刑以上
    之罪，均為累犯，各應依刑法第47條第1 項規定加重其刑。
    爰審酌被告前經強制戒治後，猶不思戒除毒癮，顯見其並無
    堅定戒癮之意志，惟念其行為尚未危害他人及其犯後坦承犯
    行，態度尚稱良好等一切情狀，分別量處如主文所示之刑，
    並依刑法第51條第5 款之規定，定其應執行刑。扣案之海洛
    因1 包（驗後淨重0.099 公克及內含與海洛因難以析離，應
    一併視為毒品之包裝袋1 個），係查獲之毒品，依毒品危害
    防制條例第18條第1 項前段規定，諭知沒收銷燬。另海洛因
    送驗所致之耗損，因已滅失，爰不沒收銷燬之。
據上論斷，應依刑事訴訟法第273 條之1 第1 項、第299 條第1
項前段，毒品危害防制條例第10條第1 項、第2 項、第18條第1
項前段，刑法第11條、第47條第1 項、第51條第5 款，判決如主
文。
本案經檢察官乙○○到庭執行職務。
中    華    民    國    98    年     9    月     30    日
                    刑事第十庭  法  官  方錦源
以上正本證明與原本無異。
如不服本判決應於收受本判決後10日內向本院提出上訴書狀，並
應敘述具體理由，如未敘述上訴理由者，應於上訴期間屆滿後20
日內補提理由書狀於本院（均須按他造當事人之人數附繕本）「
切勿逕送上級法院」。
中    華    民    國    98    年     9    月     30    日
                                書記官  黃勤涵
附錄條文：
毒品危害防制條例第10條第1 項、第2 項：
施用第一級毒品者，處6 月以上5 年以下有期徒刑。
施用第二級毒品者，處3 年以下有期徒刑。


司法院資訊處製作；財團法人民間司法改革基金會備份。
